【裁判字號】    98,抗,899
【裁判日期】    980831
【裁判案由】    定應執行刑
【裁判全文】
臺灣高等法院臺中分院刑事裁定           98年度抗字第899號
抗  告  人
即 受刑 人  甲○○
                    （現在臺灣彰化監獄執行中）
上列抗告人因定應執行刑案件，不服臺灣彰化地方法院中華民國
九十八年七月二十三日裁定（九十八年度聲字第一四一五號），
提起抗告，本院裁定如下：
    主  文
抗告駁回。
    理  由
一、抗告意旨略以：抗告人即受刑人甲○○（以下簡稱：抗告人
    ）因違反毒品危害防制條例等九罪（執行案號：臺灣彰化地
    方法院檢察署九十七年度執字第三二六二、三八四七、五一
    九七、五八０七、五九四０號、九十八年度執字第二一二四
    、四一八０號），經法院先後判處如原裁定附表編號１至９
    所示之刑，有期徒刑合計六十六個月，嗣經原審法院裁定定
    其應執行之刑為有期徒刑四年八月，亦即為五十六個月，約
    為原合計刑期之八成五，抗告人認該計算方式及結果不恰，
    並忽略原裁定附表編號１、２及３、４（執行案號：臺灣彰
    化地方法院檢察署九十七年度執字第三二六二、三八四七號
    ）兩案分別經各該原確定判決所定之應執行刑成數，致作出
    較不利抗告人之裁定，故於法定期間內提出抗告，並陳述理
    由如下：一、自民國九十六年改採一罪一罰後，犯罪行為人
    如有數次犯行，常由不同檢察官分別起訴，不同法官審理，
    然亦有由同一法官一併審理判決之情形，如屬後者，判決後
    定應執行刑往往與總刑期差距頗大；抗告人所犯如原裁定附
    表編號７、８、９所示等案，皆於同時移送檢方偵辦，抗告
    人不諳律法，不明何故該案分數次起訴送審，以致該案未能
    由同一法官一併審理判決，故未能合併定應執行刑期，如照
    一般情形，約可減少三個月；又檢方聲請數罪併罰者，幸者
    ，亦有應執行原刑期約六成，反之，八、九成有之，更有甚
    者，執行全數，其標準何在，令人費解？犯罪行為人似乎只
    能暗自燒香祈福，保佑案子落在會體恤受刑人的法官手中，
    實難謂公平。二、以抗告人所犯如原裁定附表編號１、２所
    示之罪（執行案號：臺灣彰化地方法院檢察署九十七年度執
    字第三二六二號），有期徒刑共計十五個月，定應執行刑為
    有期徒刑一年，為原徒刑八成；另所犯如原裁定附表編號３
    、４所示之罪（執行案號：臺灣彰化地方法院檢察署九十七
    年度執字第三八四七號），有期徒刑共計十個月，定應執行
    刑為有期徒刑八月，亦為八成。今原審法院將抗告人所犯如
    原裁定附表所示各案拆開重計，定其應執行刑為原本刑期約
    八成五，致上開業經定應執行刑之二案之原審法官美意盪然
    無存，亦使抗告人生出先予後奪之感，原裁定顯有失公平。
    三、以抗告人所犯如原裁定附表編號１、２及３、４所示之
    罪（執行案號：臺灣彰化地方法院檢察署九十七年度執字第
    三二六二、三八四七號），有期徒刑共計二十五個月，所定
    應執行刑合計為有期徒刑一年八月，即減少約五個月，如以
    抗告人所犯如原裁定附表編號６、７、９所示之罪（執行案
    號：臺灣彰化地方法院檢察署九十七年度執字第五八０七、
    五九四０號、九十八年度執字第四一八０號），有期徒刑合
    計亦為二十五個月，如可比照計算，亦得減少五個月，兩者
    合計共能減少十個月，即與原裁定所減少之刑期相同，然抗
    告人所犯如原裁定附表編號５、８所示之罪（執行案號：臺
    灣彰化地方法院檢察署九十七年度執字第五一九七號、九十
    八年度執字二一二四號）其刑期合計一年四個月此時尚未計
    算於其內。換言之，以抗告人所犯如原裁定附表編號１、２
    及３、４所示之罪（執行案號：臺灣彰化地方法院檢察署九
    十七年度執字第三二六二、三八四七號）有期徒刑合計二十
    五個月，獲減五個月，而後抗告人所犯如原裁定附表編號５
    、６、７、８、９所示各罪，有期徒刑合計四十一個月僅獲
    減五個月，兩者比例懸殊亦屬不恰。四、抗告人不諳律法，
    對於法官定應執行刑期之計算方式，核定若干刑期，自有其
    裁量權，如不予減免亦屬其權限範圍，本無由置喙，然事關
    抗告人刑期，利害攸關，對原裁定感到不當即提出異議。抗
    告人認為原審法院為本件定應執行刑裁定時似不宜將各案拆
    開如原裁定附表所示，因之似乎推翻其中抗告人所犯如原裁
    定附表編號１、２及３、４所示之罪（執行案號：臺灣彰化
    地方法院檢察署九十七年度執字第三二六二、三八四七號）
    原審法官所定應執行刑期。如將抗告人所犯如原裁定附表編
    號１、２所示之罪（業定應執行刑為有期徒刑一年）視為一
    件，所犯如原裁定附表編號３、４所示之罪（業定應執行刑
    為有期徒刑八月）視為一件，所犯如原裁定附表編號７、８
    、９所示之罪（如前所言，或可酌減三個月）視為一件，全
    部共分為五件，合計刑期之八成為應執行之刑期或較為恰當
    。以上諸點執為本件抗告之理由，懇請撤銷原裁定，更為適
    當之裁定云云。
二、按數罪併罰，有二裁判以上者，依刑法第五十一條之規定，
    定其應執行之刑，刑法第五十三條定有明文；又刑法第五十
    一條第五款規定，宣告多數有期徒刑者，於各刑中之最長期
    以上，各刑合併之刑期以下，定其刑期；再法律上屬於自由
    裁量之事項，有其外部性界限及內部性界限，並非概無拘束
    。依據法律之具體規定，法院應在其範圍選擇為適當之裁判
    者，為外部性界限；而法院為裁判時，應考量法律之目的，
    及法律秩序之理念所在者，為內部性界限。法院為裁判時，
    二者均不得有所踰越（最高法院八十年度臺非字第四七三號
    判例意旨可資參照）；另在數罪併罰，有二裁判以上，定其
    應執行之刑時，固屬於法院自由裁量之事項，然仍應受前揭
    外部性界限及內部性界限之拘束（最高法院九十三年度臺非
    字第一九二號判決意旨可資參照）；此外，執行刑之量定，
    係事實審法院之職權，本有自由裁量之餘地，事實審法院所
    定執行刑，倘未逾法定刑範圍，亦無明顯違背正義，要難指
    摘為不當（最高法院九十五年度臺抗字第五四九號判決意旨
    可資參照）。
三、經查：本件抗告人因違反毒品危害防制條例等九罪，經原審
    法院及本院先後判處如原裁定附表所示之刑，均經分別確定
    在案，復據犯罪事實最後判決法院之臺灣彰化地方法院檢察
    署檢察官聲請定其應執行之刑，原審法院審核後認聲請為正
    當，定其應執行之刑為有期徒刑四年八月，係在各刑中之最
    長期以上，各刑合併之刑期以下，即合於法律一定之外部性
    界限，復未逾自由裁量之內部性界線（抗告人所犯如原裁定
    附表編號１、２所示之罪曾經定應執行刑為有期徒刑一年，
    獲有減少有期徒刑三個月之利益；另所犯如原裁定附表編３
    、４所示之罪曾經定應執行刑為有期徒刑八月，獲有減少有
    期徒刑二個月之利益；原審法院就本件定應執行刑為有期徒
    刑四年八月，於扣除抗告人前開業經定應執行刑所獲致減少
    之有期徒刑合計五個月之利益外，抗告人尚獲有減少有期徒
    刑五個月之利益；亦即原審法院定本件應執行刑使抗告人總
    計獲有減少有期徒刑十個月之利益），本院經核並無違誤，
    且審酌原審法院就自由裁量之行使，亦符合比例原則、公平
    正義原則、法律秩序理念及法律規範目的，尚無瑕疵可指，
    自應尊重原審法院裁量權限之行使；又抗告人先後多次施用
    毒品行為均各自獨立，本應分論併罰，此乃立法政策使然，
    並不因檢察官分案起訴或併於一案起訴，或經法院分案審理
    或併於一案審理而有所差別，併此指明。從而抗告人徒執前
    詞提起本件抗告，並未指述原裁定有何違法或不當之處，僅
    係空言漫指原審法院本件所定執行刑過重，應再從輕酌減刑
    期云云，自無理由，應予駁回。
據上論斷，應依刑事訴訟法第四百十二條，裁定如主文。
中    華    民    國    98    年     8    月    31    日
            刑事第九庭    審判長法  官  江  德  千
                                法  官  賴  妙  雲
                                法  官  許  旭  聖
以上正本證明與原本無異。
如不服本裁定，得於收受送達後5日內向本院提出抗告書狀 (須
附繕本)。
                                書記官  紀  美  鈺
中    華    民    國    98    年    9     月    2     日


司法院資訊處製作；財團法人民間司法改革基金會備份。
